【裁判字號】    89,易,112
【裁判日期】    900226
【裁判案由】    詐欺
【裁判全文】
臺灣基隆地方法院刑事判決                          八十九年度易字第一一二號
    公  訴  人  臺灣基隆地方法院檢察署檢察官
    被      告  乙○○
                (原名：徐幸民.
右列被告因詐欺案件，經檢察官提起公訴（八十九年度偵字第四三三號），及移送併
辦（八十九年度偵字第一０三號），本院判決如左：
    主      文
乙○○行使偽造私文書，足以生損害於公眾或他人，處有期徒刑柒月，緩刑肆年。
扣案借據上偽造之「張世宏」署押壹枚沒收。
    事      實
一、乙○○基於詐欺之概括犯意，意圖為自己不法之所有，先於民國八十八年九月間
    ，與廣鑫企業顧問公司會計甲○○聯絡，佯稱其從事行動電話生意且為大盤商，
    能以較市面上便宜之價格出售行動電話，使甲○○陷於錯誤，向乙○○訂購二支
    行動電話，並依乙○○之指示，於同年九月二十七日將新台幣（下同）二萬七千
    元之現金匯入乙○○郵局之帳戶做為定金，待錢匯入後，乙○○即未再與甲○○
    聯絡，甲○○始知受騙。復於八十九年一月十六日，乙○○向戊○○佯稱其係戊○○友人丙○○之軍中弟兄張世宏，並未經張世宏之同意，偽造張世宏之署押而
    簽具借據一紙交付戊○○，致使戊○○誤信為張世宏本人向其借款而陷於錯誤，
    交付借款二千元，足生損害於戊○○及張世宏，後因隔日戊○○向丙○○求證，
    始知受騙。
二、案經基隆市警察局第一分局報請臺灣基隆地方法院檢察署檢察官偵查起訴及金門
    縣警察局報請福建金門地方法院檢察署檢察官移送併案審理。
    理      由
一、訊據被告乙○○固坦承有販賣行動電話予甲○○，嗣後取得定金但並未交貨以及
    以張世宏之名義向戊○○借款之事實，惟矢口否認有何詐欺之犯行，辯稱：伊是
    和友人己○○一起賣手機，伊負責聯絡，而手機己○○說會寄給甲○○、以及是
    丙○○要伊用張世宏之名字向戊○○借錢云云。然查：
(一)被告如何佯稱販賣較便宜之行動電話，而向甲○○詐得現金二萬七千元之事實，
    業據證人甲○○於警訊及偵審中證述甚詳，復有郵局國內匯款執據及基隆郵局營
    00000000—三三一號函附被告帳戶交易詳情單附卷可稽，參以甲○○與
    被告為昔日同學，二人間素無怨隙，此為被告所自承，衡情若被告無詐騙之犯行
    ，甲○○何以無故將金錢匯入被告帳戶而誣陷被告於罪，被告雖一再辯稱手機係
    由另一男性友人己○○直接寄給甲○○，但被告始終無法具體提出己○○之資料
    ，以供查證，又經本院依職權調查結果，全省並無名為己○○之男性，此有法務
    部戶役政連結作業統查詢結果表一紙在卷可憑，而證人甲○○亦到庭證述：被告
    當時曾說貨係由姓陳的朋友或被告自己送過來，並同時收取尾款，但嗣後大哥大
    並未送到，被告之行動電話亦停話，無法聯絡等語明確（見本院九十年二月十二
    日訊問筆錄），足認被告事後辯稱行動電話由己○○寄出等詞，應係畏罪卸責之
    詞，參以，被告收取定金後即避不見面，並將聯絡之行動電話停話等情，復據證
    人甲○○於警訊中證述明確，並有行動電話通話記錄一紙顯示自甲○○匯款之日
    （即八十八年九月二十七日）起迄至同年底，該電話均未再有通聯紀錄在卷可憑
    ，由此益徵被告確有詐欺之犯意甚明。
(二)至被告如何冒用張世宏名義向戊○○詐得二千元之事實，業據被告於警訊初訊時
    供承不諱，核與被害人戊○○指訴情節相符，並與證人丙○○證述：伊並未叫一
    位名叫張世宏之人向戊○○借錢，也沒有叫被告以張世宏之名義向戊○○借錢等
    語一致，復有扣案之被告偽造借據一紙，在卷可憑，被告事後翻異，空言否認，
    顯為飾卸之詞，不足採信。是本件事證明確，被告犯行堪以認定，應依法論科。
二、核被告所為，係犯刑法第三百三十九條第一項之詐欺取財罪及第二百十條、二百
    十六條之行使偽造私文書罪，被告於借據上偽簽「張世宏」署押之行為係偽造私
    文書之階段行為，而偽造私文書復持以行使，其偽造之低度行為為行使之高度行
    為所吸收，均不另論罪。又其先後二次詐欺取財犯行，時間緊密，所犯係構成要
    件相同之罪名，顯係基於概括犯意而為之，為連續犯，依刑法第五十六條之規定
    論以一罪，並依法加重其刑。又被告所犯上開二罪間，有方法、結果之牽連關係
    ，應依刑法第五十五條規定，從一重論以行使偽造私文書罪。爰審酌被告犯罪之
    動機及犯罪後已與被害人甲○○達成和解，此有和解書影本一紙附卷可稽，並已
    將詐得之款項分別償還甲○○及戊○○等一切情狀量處如主文所示之刑，以示懲
    儆，又被告未曾受有期徒刑以上刑之宣告，有本院被告全國前案紀錄表附卷可稽
    ，經此次起訴審判後，當能知所警惕，信無再犯之虞，本院認為前開對其宣告之
    刑，以暫不執行為適當，爰諭知緩刑四年，以啟自新。末查，扣案之借據一紙，
    雖為供犯罪所用之物，惟係被告簽具並交付戊○○所有，應發還戊○○，爰不為
    沒收之宣告，至該借據上偽簽之「張世宏」署押一枚，應依刑法第二百十九條之
    規定宣告沒收之。
三、另福建金門地方法院檢察署八十九年四月十四日金檢清偵第一二九一號函移送併
    案審理部分復以：被告乙○○於八十九年一月十九日十七時許，在金門縣金湖鎮
    新湖村塔后一一七號「通達租賃汽車行」，向該行負責人丁○○連續租用ＷＷ—
    ０二二七號小客車十七日，結帳時簽立面額一萬四千元之本票一紙抵帳，並向陳
    女謊稱將於同年二月二日還錢，因認被告涉有詐欺罪嫌云云。訊據被告乙○○堅
    決否認有該詐欺犯行，辯稱：因伊錢不夠，並非不還等語。經查：被告係向丁○○租用汽車並約定租期一星期，同時給付丁○○租金一千一百元及未記載金額之
    本票一紙，嗣後延長租期十天，租期屆至後，被告已於同年二月四日交還汽車，
    雖被告有拖欠租金，但經丁○○以被告所留之行動電話催討後，被告已於同年二
    月十八日清償所積欠之租金等情，業據證人丁○○於本院囑託福建金門地方法院
    訊問時證述甚詳，復有車輛租賃契約一紙在卷可憑，是本案應屬單純民事糾紛，
    被告並無詐欺之犯意甚明，故此部分不能證明被告犯罪，此外復查無其他積極證
    據足認被告確有詐欺犯行，惟此部分與前開論罪科刑部分有裁判上一罪關係，爰
    不另為無罪之諭知，附此敘明。
據上論斷應依刑事訴訟法第二百九十九條第一項前段，刑法第五十六條、刑法第二百
十六條、第二百十條、第三百三十九條第一項、第五十五條、第七十四條第一款、第
二百十九條判決如主文。
本案經檢察官黃士元到庭執行職務。
中     華     民     國     九十      年      二      月    二十六      日
                                臺灣基隆地方法院刑事第三庭
                                      法  官    姚  貴  美
右正本證明與原本無異。
對於本件判決如有不服，應於收受送達後十日內，向本院提出上訴狀，上訴於臺灣高
等法院，並按他造當事人之人數附具繕本。
                                      書記官    明  祖  斌
中     華     民     國     九十      年      三      月    十四        日
附錄論罪法條：
刑法第三百三十九條第一項：
意圖為自己或第三人不法之所有，以詐術使人將本人或第三人之物交付者，處五年以
下有期徒刑、拘役或科或併科一千元以下罰金。


司法院資訊處製作；財團法人民間司法改革基金會備份。
